【裁判字號】    99,監宣,194
【裁判日期】    991027
【裁判案由】    監護宣告
【裁判全文】
臺灣臺南地方法院民事裁定             99年度監宣字第194號
聲  請  人  乙○○○
代  理  人  陳惠菊律師
上列聲請人聲請監護宣告事件，本院裁定如下：
    主    文
宣告丙○○（男，民國○○○年○○月○○○日生，身分證統一
編號：Ｚ000000000號，住臺南市○區○○路四一八巷
二十五號）為受監護宣告之人。
選定聲請人乙○○○（女，民國○○○年○月○○日生，身分證
統一編號：Ｚ000000000號，住臺南市○區○○路四
一八巷二十五號）為受監護宣告之人之監護人。
指定甲○○（男，民國○○○年○月○日生，身分證統一編號：
Ｚ000000000號，住高雄市○○區○○街一０一號）為
會同開具財產清冊之人。
聲請費用新臺幣捌仟貳佰伍拾柒元由受監護宣告之人丙○○負擔
。
    理    由
一、按對於因精神障礙或其他心智缺陷，致不能為意思表示或受
    意思表示，或不能辨識其意思表示之效果者，法院得因本人
    、配偶、四親等內之親屬、最近一年有同居事實之其他親屬
    、檢察官、主管機關或社會福利機構之聲請，為監護之宣告
    ，民法第14條第1項定有明文。次按受監護宣告之人應置監
    護人。法院為監護之宣告時，應依職權就配偶、四親等內之
    親屬、最近一年有同居事實之其他親屬、主管機關、社會福
    利機構或其他適當之人選定一人或數人為監護人，並同時指
    定會同開具財產清冊之人，民法第1110條、第1111條第1項
    亦定有明文。
二、本件聲請意旨略以：聲請人為丙○○（男，民國○○年○○月○○
    日生，身分證統一編號：Ｚ000000000號，住臺南市○區○○
    路418巷25號）之母親，因丙○○自幼即有重度智障，86年3
    月20日經鑑定為重度智障，其對於文句不解其意，意思無法
    完整表達，目前生活雖可自理，但對數字、金錢等無概念，
    無法進行乘除法運算與二位數之加減運算。對於物品價值較
    無法評估，僅能購買簡單、價位低之生活用品，無法為重要
    財產之處分、設定負擔、買賣、租賃，或為消費借貸、消費
    寄託、保證、贈與或信託等法律行為。丙○○因理解能力不
    足，面對複雜問題無法做出正確之判斷，對於事情無法分辨
    真偽，亦無法辨識是否係遭詐騙，已不能為意思表示或受意
    思表示，或不能辨識其意思表示之效果，為此聲請對其為監
    護宣告。又聲請人乙○○○（女，34年8月14日生，身分證
    統一編號：Ｚ000000000號，住臺南市○區○○路418巷25號
    ）為丙○○之母親，丙○○之父親陳國定已死亡，丙○○現
    與聲請人同住，生活起居均由聲請人打理，請求選任聲請人
    擔任其監護人。再者，甲○○（男，61年10月10日生，身分
    證統一編號：Ｚ000000000號，住高雄市○○區○○街101號
    ）為丙○○之兄，其雖未與丙○○同住，但其為殘障手冊記
    載之聯絡人，請求指定甲○○擔任會同開具財產清冊之人等
    語。
三、經查，聲請人係丙○○之母親，業據聲請人提出戶籍謄本1
    份在卷可憑，揆諸上開規定，聲請人為宣告丙○○為監護宣
    告之人之聲請人資格，自無欠缺。經查，聲請人主張上情，
    業據其提出身心障礙手冊1份為憑。本院審驗丙○○之精神
    狀況，並依職權函請行政院衛生署臺南醫院指派該院精神科
    顏嘉男醫師協助鑑定丙○○之精神狀態，鑑定人顏嘉男醫師
    參與丙○○之精神狀態鑑定，認為：「身體狀態：個案意識
    清醒，注意力不佳，語言表達及理解能力有障礙，言談內容
    貧乏，個人衛生及自我照顧尚可自理，但需他人監督，無法
    獨立執行購物等較複雜之行為，步態尚穩。」「精神狀態：
    個案認知功能不佳，定向感、記憶力、抽象思考能力、現實
    判斷力、計算能力皆有障礙。」「日常生活狀況：(一)日常生
    活自理情形：自我清潔尚可自理，但需他人監督。(二)經濟活
    動能力（包括管理處分自己財產之能力）：需完全仰賴他人
    協助。(三)社會性：社交退縮。」「結論：陳員為一重度智能
    不足之個案，認知功能、語言能力及現實判斷力有明顯障礙
    ，建議為監護宣告。」有鑑定報告書在卷可稽，故聲請人聲
    請對丙○○為監護宣告為有理由，應予准許。
四、次查，聲請人乙○○○（女，34年8月14日生，身分證統一
    編號：Ｚ000000000號，住臺南市○區○○路418巷25號）為
    受監護宣告之人丙○○之母親，丙○○未婚無配偶，其父親
    陳國定已死亡，有戶籍謄本1份及除戶謄本1份在卷可參，聲
    請人業經受監護宣告之人之親屬團體會議推定為受監護宣告
    之人丙○○之監護人，有聲請人所提出之親屬團體會議推定
    監護人說明書、親屬系統表、親屬會議紀錄、親屬之戶籍謄
    本在卷可稽，又參酌受監護宣告之人丙○○與聲請人同住，
    日常生活起居由聲請人打理照顧等情，業經聲請人陳明在卷
    ，認由聲請人擔任監護人，最能符合受監護宣告之人之最佳
    利益，爰選定聲請人為監護人；另甲○○（男，61年10月10
    日生，身分證統一編號：Ｚ000000000號，住高雄市○○區○○街101號）為丙○○之兄，有其戶籍謄本1份在卷可稽，並
    經受監護宣告之人之親屬團體會議推定為會同開具財產清冊
    之人，有聲請人所提出之親屬團體會議推定監護人說明書、
    親屬系統表、親屬會議紀錄、親屬之戶籍謄本在卷可稽，爰
    指定甲○○為會同開具財產清冊之人。
五、依民事訴訟法第608條第1項、第95條、第87條第1項，裁定
    如主文。
中    華    民    國    99    年    10    月    27    日
                   家事法庭   法  官  鄭  彩  鳳
正本係照原本作成。
如不服本裁定關於選定監護人及指定會同開具財產清冊之人等部
分，應於送達後十日內向本院提出抗告狀，並繳納抗告費新臺幣
1,000元；其餘關於宣告監護之部分，不得抗告。
中    華    民    國    99    年    10    月    27    日
                              書記官  陳   世  明

司法院資訊處製作；財團法人民間司法改革基金會備份。
